臺灣屏東地方法院刑事判決　　　　　　　 95年度訴字第821號
公　訴　人　臺灣屏東地方法院檢察署檢察官
被　　　告　丙○○
　　　　　　　　　　號
　　　　　　　　　　（現於臺灣屏東監獄竹田分監另案執行）
　　　　　　乙○○
上　一　人
選任辯護人　柳聰賢律師
上列被告因違反廢棄物清理法案件，經檢察官提起公訴（95年度
偵字第2381號）本院判決如下：
    主  文
丙○○共同未依廢棄物清理法規定領有廢棄物處理許可文件，從
事廢棄物清除、處理，累犯，處有期徒刑壹年拾月。
乙○○未經主管機關許可，提供土地回填、堆置廢棄物，處有期
徒刑壹年壹月。
    犯  罪  事  實
一、乙○○為坐落屏東縣內埔鄉○○段229 、230 、246 地號等
    3 筆土地（下稱系爭土地）之所有人，明知未經主管機關許
    可，不得提供土地回填、堆置廢棄物，且亦未向主管機關申
    請許可，竟於民國94年12月間某日與丙○○約定提供系爭土
    地予丙○○回填、堆置廢棄物，而丙○○亦明知從事廢棄物
    處理，應向直轄市、縣（市）主管機關或中央主管機關委託
    之機關申請核發公民營廢棄物清除處理機構許可文件後，始
    得受託清除、處理廢棄物業務，竟未向主管機關申請核發廢
    棄物清除處理之許可文件，仍與真實姓名不詳、綽號「阿吉
    」之成年男子，共同基於未經許可從事廢棄物清除、處理業
    務之犯意聯絡，自95年2 月23日起至同年月25日為警查獲時
    止，由「阿吉」自高雄市招徠真實姓名不詳之成年大貨車司
    機載運夾雜廢棄輪胎、飼料袋、橡膠水管、磚塊、廢鐵、混
    凝土塊等物之營建混合廢棄物至系爭土地及不知情之莊錦豐
    所有內埔鄉○○段231 地號、潘春福所有同地段247 地號等
    5 筆土地上傾倒，前後共計約100 餘車次，丙○○再將上開
    廢棄物回填至上開土地中掩埋，而從事廢棄物清除、處理業
    務。嗣於同年月25日18時30分許，為屏東縣環境保護局稽查
    人員會同警方當場查獲。
二、案經屏東縣警察局內埔分局報告臺灣屏東地方法院檢察署檢
    察官偵查起訴。
    理  由
一、按被告以外之人於審判外之言詞或書面陳述，除法律有規定
    者外，不得作為證據，刑事訴訟法第159 條第1 項固定有明
    文。惟被告以外之人於審判外之陳述，雖不符同法第159 條
    1 至之4 之規定，而經當事人於審判程序同意作為證據，法
    院審酌該言詞陳述或書面陳述作成時之情況，認為適當者，
    亦得為證據。又當事人、代理人或辯護人於法院調查證據時
    ，知有第159 條第1 項不得為證據之情形，而未於言詞辯論
    終結前聲明異議者，視為有前項之同意，同法第159 條之5
    亦定有明文。查本案證人即共同被告丙○○於警詢中之指述
    ，就被告乙○○所涉犯行為審判外之陳述而屬傳聞證據，公
    訴人及被告乙○○、辯護人於本院準備程序及審判程序中對
    於前述證人於警詢之指述，又公訴人及被告2 人、辯護人對
    其他相關具傳聞性質之證據資料之證據能力，均表示沒有爭
    執，且迄於言詞辯論終結前亦未聲明異議。本院審酌其陳述
    及證據資料作成時之情況，核無違法取證或其他瑕疵，認為
    以之作為證據為適當，上開證人於審判外之陳述及其他相關
    證據資料，自得做為證據，合先敘明。
二、訊據被告乙○○固坦承將伊所有之系爭土地提供予被告丙○
    ○回填、整地之事實，惟矢口否認有何未經許可提供土地回
    填、堆置廢棄物之犯行，辯稱：當時我人在臺東養豬，是派
    出所及檢察官通知我時，我才知道丙○○在我的土地上堆放
    廢棄物云云。經查：
（一）前揭被告丙○○未經許可於前開土地上從事廢棄物清除、
      處理之犯罪事實，業據被告丙○○坦承不諱，並有屏東縣
      環境保護局環境稽查工作紀錄5 紙、屏東縣潮州地政事務
      所土地複丈成果圖、土地所有權狀影本各1 紙、土地登記
      謄本5 紙、95年2 月26日現場照片12幀、95年5 月23日現
      場照片15幀在卷可稽，堪予認定。
（二）被告乙○○雖否認知悉被告丙○○以廢棄物堆置、回填系
      爭土地之行為，惟被告乙○○於警詢時業供稱：我看見現
      場堆置之土方裡面有一些廢磚塊、廢混凝土塊及夾雜一些
      廢木材，我不知道丙○○回填的是廢棄物，（問：你把地
      租給丙○○回填整地使用，表示你提供土地要填地，並就
      現場你知道有堆置那些廢混凝土塊等物，你是否有制止丙
      ○○將廢混凝土塊等物回填掩埋？）沒有等語明確；且其
      於95年2 月26日屏東縣環境保護局稽查人員至系爭土地稽
      查時亦曾表示：伊只知丙○○有填入廢磚塊、廢混凝土塊
      、廢土等營建剩餘土石方，含一些廢木材等語，有屏東縣
      環境保護局環境稽查工作紀錄（稽查編號：I00288號）1
      紙可參，足認被告徐炳煌確實知悉被告丙○○堆置、回填
      之現場實際作業情形而未加阻止，僅以其不知被告丙○○
      所回填混雜廢磚塊、廢混凝土塊、廢木材之物即係廢棄物
      云云置辯。且證人即查獲警員甲○○於本院審理時結證稱
      ：本案查獲地點與地主乙○○住處毗鄰，查獲本案時，乙
      ○○也有告訴我們他就住那裡，而且他的妻子、小孩也住
      該處，從乙○○住宅可以看到遭傾倒廢棄物之土地的狀況
      等語甚詳，並當庭繪製被告乙○○住宅與傾倒廢棄物地點
      之相關位置圖1 紙附卷，表示緊鄰被告乙○○住宅後方即
      為遭傾倒廢棄物之地點，被告乙○○就此亦於本院審理時
      自承廢棄物之堆置地點即在其住處旁邊無訛；而依證人即
      共同被告丙○○證述，已傾倒廢棄物之車輛達100 餘輛，
      並依卷附95年2 月26日查獲翌日之現場照片所示，系爭土
      地遭堆置、回填之廢棄物種類包含廢棄輪胎、飼料袋、橡
      膠水管、磚塊、廢鐵、混凝土塊等，數量、範圍龐大，是
      以此龐大之數量、範圍及物品性質，及被告乙○○住處與
      系爭土地緊密相鄰之情形，應認被告乙○○對被告丙○○
      係以上開包含廢棄輪胎、飼料袋、橡膠水管、磚塊、廢鐵
      、混凝土塊等之營建混合廢棄物堆置、回填系爭土地之情
      知之甚詳，而同意被告丙○○為該行為，其嗣後辯稱不知
      情云云，無非諉卸之詞，不足採信。
（三）至被告乙○○之辯護人於本案辯論終結後雖另提出其與鄭
      福生於臺東縣鹿野鄉共同承租豬舍，及其出租內埔鄉○○
      段229 號農舍予徐省政、案發後又承租順松畜牧場之契約
      書各1 份，並聲請傳喚證人鄭福生、徐省政，以證明其於
      案發時在臺東養豬之情，惟被告乙○○自承於94年12月間
      即與被告丙○○約定提供系爭土地予被告丙○○回填、整
      地之情，而被告乙○○知悉被告丙○○於系爭土地上堆置
      、回填廢棄物之現場作業情形，業經認定如前，則被告乙
      ○○於案發當時是否同時仍在臺東縣經營畜牧業，並不影
      響其主觀上明知被告丙○○在其土地上回填、堆置廢棄物
      之認定，是其再聲請傳喚證人鄭福生、徐省政之請求洵無
      必要。至被告丙○○另案所涉違反區域計劃法案件，乃因
      其違反管制使用土地後未依主管機關限期變更土地使用，
      而就其未依限變更使用之行為加以處罰，與本案被告乙○
      ○之犯行並無關聯，又臺灣高等法院高雄分院93年度上易
      字第507 號判決所指犯罪事實因個別案情有異，尚難與本
      案比附援引，均附此敘明。
三、按廢棄物清理法所稱之廢棄物, 係指「一般廢棄物」及「事
    業廢棄物」，而事業廢棄物又分為「有害事業廢棄物」及「
    一般事業廢棄物」，該法第2 條第1 項定有明文。次按營建
    廢棄土如係符合內政部所訂頒「營建剩餘土石方處理方案」
    規定中所規定之適用範圍，固非屬廢棄物。但營建廢棄土如
    混雜鋼筋、木料、塑膠等非屬「營建剩餘土石方處理方案」
    之適用範圍之物時，則應為建築廢棄物或稱營建混合物，仍
    屬廢棄物，仍應受廢棄物清理法之規範（最高法院96年度台
    上字第315 號判決意旨參照）。本案土地上所回填、堆置之
    磚塊、土石既混雜廢棄輪胎、飼料袋、橡膠水管、廢鐵等物
    ，應屬營建混合廢棄物，而被告丙○○、乙○○所為又未依
    「營建事業廢棄物再利用管理辦法」之規定合法處理，即任
    意將上開廢棄物堆置、回填至本案土地，自非廢棄物之再利
    用行為，而屬違法從事營建混合廢棄物之處理行為。是核被
    告丙○○所為，係犯廢棄物清理法第46條第4 款之未領有廢
    棄物清除、處理許可文件，從事廢棄物清除、處理罪；核被
    告乙○○所為，係犯廢棄物清理法第46條第3 款之未經主管
    機關許可，提供土地回填、堆置廢棄物罪。被告2 人行為後
    ，廢棄物清理法第46條規定固於95年5 月30日修正公布，並
    於95年7 月1 日施行，惟此次修正僅刪除該條第2 項之無許
    可文件，以經營廢棄物清除、處理為常業罪，原第1 項各款
    條文內容並未修正，故此部分不生新舊法比較之問題，應適
    用現行廢棄物清理法第46條規定論處；另被告2 人行為後，
    有關廢棄物清理法第46條第3 款、第4 款所定罰金刑部分，
    94年2 月2 日修正公布之刑法第33條第5 款規定，已將原罰
    金刑最低額度由銀元1 元（相當於新臺幣3 元），提高為新
    臺幣1 千元以上，且以百元計之，並於95年7 月1 日施行，
    經比較新、舊法結果，應以行為時法律即修正前刑法第33條
    第5 款規定有利於被告2 人，依刑法第2 條第1 項前段規定
    ，自應適用修正前刑法第33條第5 款之規定予以論科。又廢
    棄物清理法第46條第4 款之犯罪，係以未依同法第41條第1
    項規定領得廢棄物清除、處理許可文件之人，作為犯罪主體
    ，依該法第41條第1 項前段以觀，乃謂從事廢棄物清除、處
    理業務者，應申請核發許可文件。是本罪之成立，本質上即
    具有反覆性，倘行為人基於概括犯意，在密切接近之一定時
    間及空間內反覆從事廢棄物之清除、處理，無非執行業務所
    當然，於行為概念上，應認為包括的一罪，無連續犯或併合
    論罪可言（最高法院96年度台上字第172 號判決意旨參照）
    ；而被告乙○○未經主管機關許可，擅自提供土地回填、堆
    置廢棄物，犯罪即屬成立，惟在停止提供土地堆置廢棄物前
    ，其所為情形仍繼續存在，屬行為繼續之繼續犯，而侵害一
    環境保護之社會法益，應認為係單純一罪。被告丙○○與真
    實姓名不詳、綽號「阿吉」之成年男子就從事廢棄物清除、
    處理之犯行，有行為分擔及犯意聯絡，為共同正犯。被告丙
    ○○前於92年間因妨害兵役案件及違反毒品危害防制條例案
    件，分別經本院以93年度簡字第23號、92年度訴字第627 號
    判決分別判處拘役40日、有期徒刑10月確定，2 案經接續執
    行，於93年1 月9 日入監執行，而於93年12月7 日執行完畢
    出監，有臺灣高等法院被告前案紀錄表1 份為憑，其於有期
    徒刑執行完畢後，5 年以內故意再犯本件有期徒刑以上之罪
    ，為累犯，應依刑法第47條規定加重其刑（刑法第28條、第
    47條雖亦均於95年7 月1 日修正施行，惟被告丙○○與綽號
    「阿吉」之成年男子基於犯意聯絡，共同實行廢棄物清除、
    處理犯行，不論依新法、舊法，均構成共同正犯，且被告故
    意為本件犯行，不論依修正前刑法第47條，或修正後刑法第
    47條第1 項之規定，亦均構成累犯，是刑法第28條、第47條
    之修正內容，對被告丙○○而言並無所謂有利或不利之情形
    ，應無適用刑法第2 條第1 項之規定比較新舊法適用之問題
    ，而應依一般法律適用原則，適用裁判時法，最高法院95年
    度台上字第5669、5589號判決意旨參照）。爰審酌被告丙○
    ○未領有廢棄物清除、處理許可文件，即從事廢棄物清除、
    處理業務，而被告乙○○未經許可提供土地回填、堆置廢棄
    物，渠等之行為均足致污染環境，危害國民健康，分別衡酌
    渠2 人之素行、犯罪動機、目的、手段、犯罪情節、犯罪所
    生之危害，及被告乙○○於案發後尚知清理系爭土地上之廢
    棄物，有屏東縣崁頂垃圾資源回收（焚化）廠過磅單、一般
    事業廢棄物廠外處理申報聯單各1 紙及現場清理照片10 幀
    在卷可參，態度尚稱良好等一切情狀，分別量處如主文所示
    之刑，以資懲儆。
據上論斷，應依刑事訴訟法第299 條第1 項前段，廢棄物清理法
第46條第3 款、第4 款，刑法第2 條第1 項前段、第11條前段、
第28條、第47條，判決如主文。
本案經檢察官陳川傑到庭執行職務。
中　　華　　民　　國　　96　　年　　5 　　月　　2 　　日
                  刑事第五庭 審判長 法  官  石家禎
                  　　　　　　　　　法  官  陳秀慧
                                    法  官  李宜娟
以上正本證明與原本無異。
如不服本判決應於收受本判決送達後10日內向本院提出上訴書狀
，其未敘述上訴理由者，並得於提起上訴後10日內向本院補提理
由書狀（均須按他造當事人之人數附繕本）「切勿逕送上級法院
」
中　　華　　民　　國　　96　　年　　5 　　月　　3 　　日
                                    書記官  孫秀桃
附錄本案論罪科刑法條全文：
廢棄物清理法第46條：
有下列情形之一者，處1年以上5年以下有期徒刑，得併科新臺幣
3百萬元以下罰金：
一  任意棄置有害事業廢棄物。
二  事業負責人或相關人員未依本法規定之方式貯存、清除、處
    理或再利用廢棄物，致污染環境。
三  未經主管機關許可，提供土地回填、堆置廢棄物。
四  未依第四十一條第一項規定領有廢棄物清除、處理許可文件
    ，從事廢棄物貯存、清除、處理，或未依廢棄物清除、處理
    許可文件內容貯存、清除、處理廢棄物。
五  執行機關之人員委託未取得許可文件之業者，清除、處理一
    般廢棄物者；或明知受託人非法清除、處理而仍委託。
六  公民營廢棄物處理機構負責人或相關人員、或執行機關之人
    員未處理廢棄物，開具虛偽證明。
